臺灣臺中地方法院刑事判決　　　　　　100年度交易字第594號
公　訴　人　臺灣臺中地方法院檢察署檢察官
被　　　告　林國隆
上列被告因過失致死案件，經檢察官提起公訴（100 年度偵字第
12118 號），本院判決如下：
    主    文
林國隆因過失致人於死，處有期徒刑伍月，如易科罰金，以新臺
幣壹仟元折算壹日。緩刑貳年。
    犯罪事實
一、林國隆考領有職業小型車駕駛執照，其明知汽車駕駛人飲酒
    後其呼氣所含酒精成分超過每公升0.25毫克以上者，不得駕
    車，竟於民國100 年5 月7 日晚間11時30分許，在臺中市○
    區○○路1 段之星巴PUB 飲酒後，仍於同年月8 日上午5 時
    許，駕駛車牌號碼1715-D2 號自用小客車，沿臺中市○區○
    ○○路1 段由南向北往富貴街方向直行，於同日上午5 時5
    分許，行經南京東路1 段與精武路口時，本應注意車前狀況
    ，隨時採取必要之安全措施及行車速度應依速限標誌或標線
    之規定，而依當時天候晴、晨光、柏油路面乾燥、無缺陷、
    亦無障礙物、視距良好，並無不能注意之情事，竟疏未注意
    及此，貿然以時速約60、70公里之速度（該路段速限為時速
    50公里），超速行駛，適有黃蔡梅花騎乘腳踏車，從精武路
    地下道旁左轉南京東路1 段往北直行，林國隆見狀閃避不及
    ，致所駕駛之上開小客車車頭自後撞擊黃蔡梅花所騎乘之腳
    踏車後車尾，黃蔡梅花因而人、車倒地，受有雙側血氣胸、
    雙側多處肋骨骨折、口腔大量出血，頭部、軀幹、四肢多處
    擦挫傷之傷害，經送醫急救後，仍於同日上午6 時5 分不治
    死亡。林國隆於車禍事故發生後，留在事故現場並向據報前
    來處理尚不知肇事人為何人之員警坦承肇事，自首並接受裁
    判，再經到場處理之員警於同日上午5 時36分，以酒精測試
    器測得其呼氣所含酒精濃度達每公升0.39毫克（所涉犯公共
    危險罪嫌部分，另經檢察官以無積極證據足認已達不能安全
    駕駛之程度而為不起訴處分確定在案）。
二、案經臺灣臺中地方法院檢察署檢察官相驗後自動檢舉偵查起
    訴。
    理    由
壹、程序方面
一、按被告以外之人於審判外之言詞或書面陳述，除法律有規定
    者外，不得作為證據，刑事訴訟法第159 條固定有明文，惟
    被告以外之人於審判外之陳述，雖不符同法第159 條之1 至
    之4 規定，而經當事人於審判程序同意作為證據，法院審酌
    該言詞陳述或書面陳述作成時之情況，認為適當者，亦得為
    證據；又當事人、代理人或辯護人於法院調查證據時，知有
    第159 條第1 項不得為證據之情形，而未於言詞辯論終結前
    聲明異議者，視為有前項之同意，同法第159 條之5 亦定有
    明文。其立法意旨在於傳聞證據未經當事人之反對詰問予以
    核實，原則上先予排除，惟若當事人已放棄詰問或未聲明異
    議，基於證據資料愈豐富，愈有助於真實發現之理念，且強
    化言詞辯論原則，法院自可承認該傳聞證據例外擁有證據能
    力。經查，本判決所引用下列各項以被告以外之人於審判外
    陳述為證據方法之證據能力，被告於本院審理時表示沒有意
    見，同意均有證據能力（見本院卷第13頁），且檢察官及被
    告於本院審理中調查證據時，知有刑事訴訟法第159 條第1
    項不得為證據之情形，亦未於言詞辯論終結前聲明異議（見
    本院卷第13頁正面、背面），且本院審認上開證據作成時之
    情況，應無違法取證或不當情事，與本案待證事實間復具有
    相當之關聯性，以之作為證據應屬適當，依刑事訴訟法第15
    9 條之5 規定，自有證據能力。
二、又傳聞法則乃對於被告以外之人於審判外之言詞或書面陳述
    而為之規範，本案判決以下所引用之非供述證據，無刑事訴
    訟法第159 條第1 項規定傳聞法則之適用，經本院於審理時
    依法踐行調查證據程序，檢察官及被告均不爭執各該證據之
    證據能力，且與本案待證事實具有自然之關聯性，亦查無依
    法應排除其證據能力之情形，依法自得作為證據。
貳、實體方面
一、上開犯罪事實，業據被告林國隆於警詢、偵查中及本院審理
    時坦承不諱，並與證人即被害人家屬黃貴洲於警詢、偵查中
    所證述之情節相符，復有職務報告、刑法第185 條之3 案件
    測試觀察紀錄表、酒精濃度測定單、道路交通事故現場圖、
    道路交通事故調查報告表(一)(二)各1 份、臺中市警察局舉發違
    反道路交通管理事件通知單1 紙、現場照片10張附卷可稽（
    見相驗卷第9 、22、23、25、30至37頁）；又被害人黃蔡梅
    花係因本件車禍致受有雙側血氣胸、雙側多處肋骨骨折、口
    腔大量出血，頭部、軀幹、四肢多處擦挫傷之傷害，經送醫
    急救後，於100 年5 月8 日上午6 時5 分不治死亡等情，亦
    有中國醫藥大學附設醫院診斷證明書1 紙在卷可參（見偵查
    卷第21頁），並經臺灣臺中地方法院檢察署檢察官督同法醫
    師相驗明確，製有勘（相）驗筆錄、相驗屍體證明書及法醫
    驗斷書各1 份在卷可憑（見相驗卷第40、45、48至50頁），
    是被告自白核與事實相符，應堪採信。
二、按汽車駕駛人飲酒後其吐氣所含酒精成份超過每公升0.25毫
    克以上者，不得駕車；按汽車行駛時，駕駛人應注意車前狀
    況及兩車併行之間隔，並隨時採取必要之安全措施，道路交
    通安全規則第114 條第2 款、第94條第3 項分別定有明文；
    又按行車速度，依速限標誌或標線之規定，道路交通安全規
    則第93條第1 款亦定有明文，被告既考領有職業小型車駕駛
    執照，有其汽車駕駛執照1 紙在卷可憑（見相驗卷第27頁）
    ，對於上開規定理應知之甚詳。而在上開路段行駛，時速限
    制為50公里，有上開道路交通事故調查報告表(一)速限欄載
    明（見相驗卷第31頁），而被告自承其當時車速為60、70公
    里等語（見相驗卷第13、42頁），顯已超速行駛，又依當時
    天候晴、晨光、柏油路面乾燥、無缺陷、亦無障礙物、視距
    良好，並無不能注意之情事，詎被告駕駛上開自小客車行經
    上開路段，竟疏未注意及此，致所駕駛之小客車車頭自後追
    撞被害人黃蔡梅花所騎乘之腳踏車，被害人黃蔡梅花因而人
    、車倒地，被害人黃蔡梅花經送醫急救後，因傷重不治死亡
    ，被告之駕駛行為自有過失，至為顯然，且其過失行為與被
    害人之死亡結果間，確具有相當因果關係。綜上所述，本案
    事證明確，被告過失致死之犯行洵堪認定，應依法論科。
三、核被告林國隆所為，係犯刑法第276 條第1 項之過失致人於
    死罪。又被告因酒醉駕車因而致人死亡，依法所負過失致死
    罪之刑責部分，應依道路交通管理處罰條例第86條第1 項規
    定，加重其刑。另被告於車禍事故發生後，向據報前來處理
    尚不知肇事人為何人之警員坦承肇事並願接受裁判等情，有
    臺中市○○○道路交通事故肇事人自首情形紀錄表1 紙在卷
    可憑（見偵查卷第25頁），是以被告對於未經發覺之犯罪自
    首而接受裁判，合於刑法第62條前段規定之自首要件，爰依
    法減輕其刑，並依法先加後減之。爰審酌被告於飲酒後仍貿
    然開車，且超速行駛及疏未注意車前狀況，致與被害人黃蔡
    梅花所騎乘之腳踏車發生車禍而肇事，並致使被害人黃蔡梅
    花傷重不治死亡，令被害人家屬承受驟失親人之痛苦，被告
    所為殊值非難，惟念被告前無犯罪之前科，有臺灣高等法院
    被告前案紀錄表1 份在卷可憑，素行尚佳，且犯後坦承犯行
    ，態度良好，並已與被害人家屬達成和解，有和解書影本1
    份在卷可參（見偵卷第19頁），賠償被害人家屬所受之損害
    等一切情狀，量處如主文所示之刑，並斟酌本案犯罪情節、
    被告之經濟狀況及智識程度等情，諭知以新臺幣1,000 元折
    算1 日之易科罰金折算標準。另按刑罰之目的固有處罰行為
    人之意義，惟依現今通行之概念係重在教育，並非重在懲罰
    ，本案被告前未曾受有期徒刑以上刑之宣告，有上開被告前
    案紀錄表1 份在卷可憑，其因一時疏忽，致罹刑章，於犯後
    已坦承犯行，且已與被害人家屬達成和解，已如前述，被害
    人家屬黃杏曄於本院審理時亦表示已和解成立，同意給被告
    緩刑之自新機會等語（見本院卷第14頁背面），被告經此偵
    、審程序及罪刑之宣告，應知所警惕而信無再犯之虞，本院
    因認被告所受宣告之刑以暫不執行為適當，爰併予宣告緩刑
    2年，以啟自新。
據上論斷，應依刑事訴訟法第284 條之1 、第299 條第1 項前段
，道路交通管理處罰條例第86條第1 項，刑法第276 條第1 項、
第62條前段、第41條第1 項前段、第74條第1 項第1 款，刑法施
行法第1 條之1 ，判決如主文。
本案經檢察官王全中到庭執行職務。
中    華    民    國   100    年    9     月    1     日
                  刑事第十六庭  法  官  陳玉聰
以上正本證明與原本無異。
如不服本判決，應於收受送達後10日內向本院提出上訴書狀（應
敘述具體理由並附繕本）。上訴書狀如未敘述理由，應於上訴期
間屆滿後20日內補提理由書於本院。
                                書記官  魏愛玲
中    華    民    國   100    年    9     月    1     日
附錄本判決論罪科刑之法條：
刑法第276條第1項
因過失致人於死者，處2 年以下有期徒刑、拘役或2 千元以下罰
金。